最高法院民事判決　　　　　　　　　　　　　　　九十一年度台上字第一七四七號
　　上　訴　人　丙○○
　　　　　　　　大榮汽車貨運股份有限公司
　　右　一　人
　　法定代理人　陳一雄
　　共　　　同
　　訴訟代理人　林進塗律師
　　被 上訴 人　乙○○
　　　　　　　　甲○○
右當事人間請求損害賠償事件，上訴人對於中華民國八十九年十二月二十九日台灣高
等法院判決（八十九年度訴字第九七號），提起上訴，本院判決如左：
    主  文
原判決關於命上訴人連帶給付被上訴人乙○○超過新台幣柒萬陸仟捌佰壹拾柒元、被
上訴人甲○○超過新台幣拾捌萬陸仟玖佰貳拾伍元本息暨各該訴訟費用部分廢棄，發
回台灣高等法院。
其他上訴駁回。
上訴訴訟費用關於駁回其他上訴部分，由上訴人負擔。
    理  由
本件被上訴人主張：上訴人丙○○係上訴人大榮汽車貨運股份有限公司（下稱大榮公
司）之司機，於民國八十八年七月十五日凌晨二時三十分許，駕駛大榮公司所有車牌
號碼為ＨＵ｜一三七號半拖車，沿國道一號外線自斗南往桃園行駛，途經北上七十四
公里二百公尺北上外側車道時，竟疏於注意，未保持安全距離即變換車道至中線車道
，撞及左前方同向行駛於中線車道由原審共同原告賴智章所駕駛之車牌號碼Ｊ五｜三
○一五號自用小客車後方，致被上訴人乙○○受有左側氣胸併左肩胛骨骨折，被上訴
人甲○○受有下頷骨開放性骨折之傷害，乙○○支出醫療費用等新台幣（下同）十九
萬六千零四十八元、甲○○支出醫療費用等十九萬七千零五十六元另需裝置假牙，重
建費用為十六萬元，又每五年更換一次，計十次，依霍夫曼公式扣除中間利息後為一
百三十二萬四千五百二十五元，精神上痛苦，分別求償慰撫金十萬元、十五萬元等情
，爰依民法第一百八十四條第一項、第一百八十八條、第一百九十三條、第一百九十
五條規定，求為命上訴人連帶給付乙○○二十一萬一千九百六十五元、甲○○一百五
十四萬八千五百零六元，並加付法定遲延利息之判決（被上訴人超過上開本息之請求
，經原審判決駁回，未據聲明不服）。
上訴人則以：本件車禍之發生，丙○○雖有過失，但賴智章亦與有過失，應適用過失
相抵之原則。又被上訴人乙○○、甲○○已分別獲得保險理賠八萬四千零八十三元及
十二萬三千零七十五元，應予扣除。再被上訴人所請求之醫療費用中非屬必要支出部
分，亦應扣除等語，資為抗辯。
原審審理結果，以：被上訴人主張：上訴人丙○○於前揭時地駕駛上訴人大榮公司所
有聯結車，疏於注意變換車道撞及賴智章所駕駛之自小客車，致坐於小客車內之被上
訴人分別受有前述之傷害等情，為上訴人所不爭執，丙○○所犯業務過失傷害罪行，
亦經刑事法院判決確定，有原法院八十九年交上易字第二八號刑事判決可稽，堪信為
真實。上訴人雖以前開情詞置辯，惟查本件事故之發生純係丙○○不當變換車道而追
撞賴智章所駕自小客車，賴智章並無過失，上訴人抗辯應適用過失相抵之原則，並無
可取。乙○○因左肩胛骨骨折、左側氣胸，經長庚醫院施以左側胸管治療引流，住院
八日（八十八年七月十五日至同月二十二日），轉診高雄榮民總醫院施行腋下迷你開
胸術、楔狀切除左上肺葉氣泡，並以滑石粉行肋膜手術，住院十二日（八十八年七月
二十三日至八月四日），並自八十八年八月五日至同月十三日至博愛醫院住院治療等
情，分別有診斷證明書可稽。上訴人對乙○○所提出之看護證明書等收據之真正並不
爭執，計看護費每日二千一百元，其中八十八年七月二十三日重複請求一日，及仁德
國術館費用三萬二千元，及極品燕窩三千四百元，無醫師診斷處方，亦無必要，應予
扣除，乙○○所得請求之金額為十九萬六千零四十八元。又乙○○受此傷害，精神上
痛苦非輕，審酌兩造經濟能力及身分地位，認其請求之慰撫金以十萬元為適當。惟乙
○○已獲強制汽車責任險保險理賠八萬四千零八十三元，依強制汽車責任保險法第三
十條規定應予扣除，則其所得請求賠償之金額為二十一萬一千九百六十五元。次查甲
○○已支出醫療費用共十九萬七千零五十六元，有看護證明等收據共二十三紙為證，
上訴人對其真正並不爭執，此部分請求應予准許。甲○○因受傷後須裝置假牙，重建
費用經石園醫院診斷後，認共須製作假牙二十顆，每顆八千元計十六萬元，且假牙保
固期為五年，亦即每五年須更換一次，有中山科學研究院附屬石園醫院民眾服務處診
斷證明書（原審誤為中山醫院）可稽。甲○○現年二十五歲，男性平均餘命為七二‧
二六歲，前後須十次之裝置假牙費用，以每次十六萬元計算，依霍夫曼公式扣除中間
利息後為一百三十二萬四千五百二十五元。又甲○○上下顎牙齒受創甚鉅、咬合困難
、終身受苦，審酌兩造身分、地位及經濟能力等情，認其請求之慰撫金以十五萬元為
適當。扣除甲○○已獲得強制汽車責任保險理賠十二萬三千零七十五元後，其所得請
求賠償之金額為一百五十四萬八千五百零六元。從而被上訴人依侵權行為之法律關係
，請求上訴人連帶給付乙○○二十一萬一千九百六十五元、甲○○一百五十四萬八千
五百零六元及各自八十九年三月二日起至清償日止之法定遲延利息部分，於法均無不
合，應予准許，爰於此範圍判命上訴人為連帶給付。
關於廢棄發回部分：
按傷害保險之保險人，依保險法第一百三十五條準用第一百零三條規定，固不得代位
行使被保險人對於加害人之損害賠償請求權，惟全民健康保險法第八十二條規定：「
保險對象因汽車交通事故，經本保險提供醫療給付者，本保險之保險人得向強制汽車
責任之保險人代位請求該項給付。」全民健康保險法為保險法之特別法，依特別法優
於普通法之原則，全民健康保險法第八十二條應優先於保險法第一百三十五條、第一
百零三條之規定而為適用。從而全民健康保險之被保險人因汽車交通事故，經全民健
康保險提供醫療給付者，全民健康保險之保險人得向強制汽車責任保險人代位請求該
項給付，而依強制汽車責任保險法第三十條規定，於該範圍內，加害人或汽車責任保
險之被保險人之損害賠償責任即因而解免，全民健康保險被保險人對於加害人之損害
賠償請求權亦因而喪失。本件被上訴人乙○○之請求，除醫療費用中之看護費用二十
九天，每天二千一百元，共六萬零九百元，及精神慰撫金十萬元，合計十六萬零九百
元，扣除已領取之保險理賠八萬四千零八十三元後為七萬六千八百十七元，其餘部分
之醫療單據中分別列有健保負擔額，原審悉未扣除，已有未合；燕窩二千二百元，是
否為醫療所必需，未據釐清，遽命上訴人為給付，自嫌速斷。次查上訴人對於被上訴
人甲○○所提出之醫療單據中之救護費、救護車收費證明、ＥＷＴ執照費、仁德國術
館收據、健保給付等均有爭執（原審卷第二四、二五頁、第一○三頁），原審竟以上
訴人對之並不爭執，遽就甲○○所請求之十九萬七千零五十六元，全數照准，已屬可
議。此外中山科學研究院附屬石園醫院民眾服務處診斷證明書固記載甲○○所裝假牙
保固期以五年為限，惟此項記載乃該醫院願於五年內負保證之責之表示，非謂於保固
期限過後即須另換裝假牙，且上訴人對此亦有爭執（原審卷第一三五頁）。原審疏未
調查甲○○所裝假牙是否必須每五年更換一次，即為上訴人不利之判斷，亦有未合。
是甲○○之請求，除假牙重建費用十六萬元、精神慰撫金十五萬元，合計三十一萬元
，扣除已領取之保險理賠十二萬三千零七十五元後，為十八萬六千九百二十五元外，
其餘部分，上訴人應賠償之數額究為若干，原審未審認明晰，遽命上訴人為給付，殊
欠允洽。上訴論旨就此部分指摘原判決不當，求予廢棄，非無理由。
關於駁回上訴部分：
原審就前述於扣除保險理賠後乙○○所請求之七萬六千八百十七元本息、甲○○所請
求之十八萬六千九百二十五元本息為上訴人不利之判決，經核於法洵無違誤。甲○○
裝置假牙之重建費用，既為因傷害而增加生活上所必需之支出，復未獲理賠，則其請
求上訴人賠償，自無不合。上訴人爭辯其不可請求尚無可取。此外，上訴論旨復執陳
詞，指摘原判決此部分為不當，聲明廢棄，實無理由。
據上論結，本件上訴一部為有理由，一部為無理由。依民事訴訟法第四百七十七條第
一項、第四百七十八條第一項、第四百八十一條、第四百四十九條第一項、第七十八
條，判決如主文。
中      華      民      國    九十一    年      八      月    二十九    日
                              最高法院民事第四庭
                                  審判長法官  蕭  亨  國
                                        法官  許  朝  雄
                                        法官  謝  正  勝
                                        法官  陳  淑  敏
                                        法官  黃  義  豐
      右正本證明與原本無異
                                              書  記  官
中      華      民      國    九十一    年      九      月    二十六    日
